臺灣臺中地方法院刑事判決
111年度訴字第1539號
公  訴  人  臺灣臺中地方檢察署檢察官
被      告  余鎮甫



上列被告因違反毒品危害防制條例案件，經檢察官提起公訴（11
1年度毒偵字第920號），被告於準備程序中就被訴事實為有罪之
陳述，經告知簡式審判程序之旨，並聽取當事人之意見後，經本
院合議庭裁定由受命法官獨任進行簡式審判程序，判決如下：
    主  文
余鎮甫犯施用第一級毒品罪，累犯，處有期徒刑拾月，扣案之已
使用針筒壹支沒收銷燬；扣案之未使用針筒壹支沒收；又犯施用
第二級毒品罪，累犯，處有期徒刑伍月，如易科罰金，以新臺幣
壹仟元折算壹日。
    犯罪事實
一、余鎮甫前因施用毒品案件，經本院以109年度毒聲字第512號
    裁定送勒戒處所觀察、勒戒後，因認無繼續施用毒品之傾向
    ，於民國110年4月15日執行完畢予以釋放。詎其猶未悔改，
    各別起意分別為下列行為：㈠基於施用第一級毒品海洛因之
    犯意，於110年12月21日上午10時25分為警採尿時往前回溯9
    6小時內之不詳時間，在臺中市○○區○○路0段000巷00弄00號
    住處（起訴書原載於於上開為警採尿時之前數日內某時，在
    不詳地點，應予更正），以將海洛因置入注射針筒（扣案）
    內加生理食鹽水稀釋，注射靜脈血管方式，施用海洛因1次
    。㈡其後，另基於施用第二級毒品甲基安非他命之犯意，於1
    10年12月21日上午10時25分為警採尿時往前回溯96小時內之
    不詳時間，在上址住處，將甲基安非他命置於吸食器內，以
    火燒烤使產生煙霧後，吸食其煙霧之方式（起訴書原載在不
    詳處所，以不詳方法，應予更正），施用甲基安非他命1次。
    嗣於110年12月21日上午8時許，因另案經警拘提到案後，余
    鎮甫自行提出針筒2支予警扣案，且警方徵得余鎮甫同意後
    ，於110年12月21日上午10時25分許，採集其尿液送驗，結
    果為可待因、嗎啡及安非他命、甲基安非他命項目均呈陽性
    ，而查悉上情。
二、案經臺中市政府警察局大甲分局報告臺灣臺中地方檢察署檢
    察官偵查起訴。 
    理  由
一、本案被告余鎮甫所犯，非死刑、無期徒刑、最輕本刑為3年
    以上有期徒刑之罪，或高等法院管轄第一審之案件，被告於
    本院準備程序中，就前揭被訴事實為有罪之陳述，經受命法
    官告以簡式審判程序之旨，並聽取被告及公訴人之意見後，
    本院認無不得或不宜改依簡式審判程序進行之處，爰依刑事
    訴訟法第273條之1第1項、第284條之1規定，經合議庭評議
    後，裁定本案由受命法官獨任進行簡式審判程序，是本案之
    證據調查，依刑事訴訟法第273條之2規定，不受同法第159
    條第1項、第161條之2、第161條之3、第163條之1及第164條
    至第170條規定之限制，合先敘明。
二、上開犯罪事實，業據被告於本院準備程序及審理時，均坦承
    不諱，且經警於110年12月21日上午10時25分許採集其尿液
    送驗，欣生生物科技股份有限公司檢驗結果為可待因、嗎啡
    及安非他命、甲基安非他命項目均呈陽性等情，有勘察採證
    同意書、臺中市政府警察局大甲分局違反毒品危害防制條例
    案尿液代號與真實姓名對照表、欣生生物科技股份有限公司
    濫用藥物尿液檢驗報告在卷可稽。並有職務報告、臺中市政
    府警察局大甲分局扣押筆錄、扣押物品目錄表、扣案物品照
    片、衛生福利部草屯療養院111年4月26日草療鑑字第111040
    0278號鑑驗書在卷可佐。又有扣案之注射針筒2支可資佐證
    。是應堪認被告之自白與事實相符，堪以認定。
三、被告前因施用毒品案件，經本院以109年度毒聲字第512號裁
    定令入勒戒處所觀察、勒戒，因認無繼續施用毒品之傾向，
    於110年4月15日執行完畢予以釋放等情，有臺灣高等法院被
    告前案紀錄表在卷可佐。被告復於前揭時間、地點施用第一
    級毒品海洛因、第二級毒品甲基安非他命各1次，係於觀察
    、勒戒執行完畢釋放後，3年內再犯毒品危害防制條例第10
    條之罪，依毒品危害防制條例第23條第2項規定，應依法追
    訴處罰。本案事證明確，被告犯行洵堪認定，應予依法論科
    。
四、論罪科刑：
  ㈠核被告就犯罪事實一、㈠所為，係犯毒品危害防制條例第10條
    第1項之施用第一級毒品罪；就犯罪事實一、㈡所為，係犯毒
    品危害防制條例第10條第2項之施用第二級毒品罪。被告持
    有第一、二級毒品海洛因、甲基安非他命進而施用，持有之
    低度行為為施用之高度行為所吸收，不另論持有毒品之罪。
    被告所犯施用第一級毒品罪1次及施用第二級毒品罪1次間，
    犯意各別，行為互殊，應予分論併罰。
  ㈡按刑法第47條第1項有關累犯加重本刑部分，不生違反憲法一
    行為不二罰原則之問題。惟其不分情節，基於累犯者有其特
    別惡性及對刑罰反應力薄弱等立法理由，一律加重最低本刑
    ，於不符合刑法第59條所定要件之情形下，致生行為人所受
    之刑罰超過其所應負擔罪責之個案，其人身自由因此遭受過
    苛之侵害部分，對人民受憲法第8條保障之人身自由所為限
    制，不符憲法罪刑相當原則，牴觸憲法第23條比例原則。於
    此範圍內，有關機關應自本解釋公布之日起2年內，依本解
    釋意旨修正之。於修正前，為避免發生上述罪刑不相當之情
    形，法院就該個案應依本解釋意旨，裁量是否加重最低本刑
    ，司法院釋字第775號解釋文參照。是法官應於個案量刑裁
    量時具體審認被告有無特別惡性及對刑罰反應力薄弱之情。
    查起訴書已載明及公訴檢察官亦當庭主張被告構成下列累犯
    之事實，且起訴書復載明被告所犯前案與本案所犯施用第一
    、二級毒品罪間，犯罪類型、罪質、手段及法益侵害結果均
    相似，施用之第一級毒品種類相同，因前案入監執行，已然
    接受較嚴格之矯正處遇，並因此與毒品隔絕相當期間，猶未
    認知毒品之違法性及危害性，於前案執行完畢後僅約3年餘
    即再為本案犯行，足認其仍欠缺對法律規範之尊重，對刑罰
    之感應力不足，加重其法定最低度刑，並無司法院大法官釋
    字第775號解釋意旨所指可能使被告所受刑罰超過其應負擔
    罪責之疑慮，請依刑法第47條第1項規定，加重其刑，及公
    訴檢察官當庭主張請審酌被告本案犯罪類型，並非屬於一時
    失慮、偶然發生，而被告施用第一、二級毒品犯行，其犯罪
    類型、罪質、手段及法益侵害均與前案相同，前案有期徒刑
    之執行，對被告而言，並無實效，故被告對於刑罰反應能力
    顯然薄弱，加重其法定最低度刑，並無司法院大法官解釋第
    775號解釋意旨所指可能使被告所受刑罰超過其應負擔罪責
    之疑慮，請依刑法第47條第1項之規定, 加重其法定刑，並
    提出本院105年度審訴字第13號判決、本院105年度審訴字第
    1025號判決、本院105年度聲字第4367號裁定、本院105年度
    審訴字第1228號判決及執行案件資料表作為證明方法，而本
    院審理時就此業經踐行調查、辯論程序。則查被告前因施用
    毒品案件，經本院以105年度審訴字第13號（起訴書誤載為1
    05年度審訴字第1213號，業經公訴檢察官當庭更正）判決判
    處有期徒刑8月，共2罪，應執行有期徒刑1年2月確定。又因
    施用毒品案件，經本院以105年度審訴字第1025號判決判處
    有期徒刑8月確定。嗣經本院以105年度聲字第4367號裁定前
    揭3罪應執行有期徒刑1年8月確定（下稱甲案）。再因施用
    毒品案件，經本院以105年度審訴字第1228號判決判處有期
    徒刑10月，共3罪，應執行有期徒刑1年6月確定（下稱乙案
    ）。甲案、乙案接續執行，於108年11月20日縮短刑期假釋
    付保護管束，並於109年1月20日保護管束期滿未經撤銷假釋
    ，視為執行完畢之情，有臺灣高等法院被告前案紀錄表（被
    告不爭執證據能力）在卷可稽，被告受有期徒刑執行完畢，
    5年以內故意再犯本案有期徒刑以上之各罪，應依刑法第47
    條第1項規定，均論以累犯；復參酌被告前已有前開施用毒
    品罪前案紀錄，仍未悔悟，又再為本案施用毒品犯行，而屬
    相同類型犯罪，足徵其有立法意旨所指之特別惡性及對刑罰
    反應力薄弱明確；並審酌其所犯本案之罪，依其犯罪情節，
    並無應量處最低法定刑，否則有違罪刑相當原則，暨有因無
    法適用刑法第59條酌量減輕其刑之規定，致其人身自由遭受
    過苛侵害之情形，是就被告所犯之各罪，爰依刑法第47條第
    1項規定及司法院釋字第775號解釋文，各加重其刑。
  ㈢按犯毒品危害防制條例第4條至第8條、第10條或第11條之罪
    ，供出毒品來源，因而查獲其他正犯或共犯者，減輕或免除
    其刑，為同條例第17條第1項所明定。而所謂「供出毒品來
    源，因而查獲者」，係指具體提供毒品來源之資訊，使有偵
    查（或調查）犯罪職權之公務員知悉而對之發動偵查（或調
    查），並因而破獲者而言（最高法院99年度台上字第4392號
    判決參照）。經查，本案並無因被告供出毒品來源而查獲其
    他共犯或正犯之情形，有臺中市政府警察局大甲分局111年8
    月9日中市警甲分偵字第1110021793號函附之111年8月4日職
    務報告附卷可按。是尚難認被告符合毒品危害防制條例第17
    條第1項之減刑規定。
  ㈣爰審酌被告前因施用毒品，經觀察勒戒後，仍再犯本案施用
    第一、二級毒品罪，無視於國家對於杜絕毒品犯罪之禁令，
    應予以相當之非難，惟衡酌施用毒品係屬對於自身健康之戕
    害行為，尚未嚴重危害他人權益，並參酌被告犯罪之動機、
    目的、手段、犯罪後之態度，兼衡被告之教育智識程度、生
    活狀況、素行品行（構成累犯部分不重複評價）等一切情狀
    ，分別量處如主文所示之刑，及就被告所犯施用第二級毒品
    罪宣告刑部分諭知易科罰金之折算標準。
五、沒收部分：
  ㈠扣案之已使用注射針筒1支為被告所有，且係被告本案施用海
    洛因所用，經鑑定結果檢出第一級毒品海洛因之情，業據被
    告於本院審理時自陳在卷，並有衛生福利部草屯療養院111
    年4月26日草療鑑字第1110400278號鑑驗書1紙在卷可參，而
    因其上之海洛因無法完全析離，當應整體視為毒品危害防制
    條例第2條第2項第1款所明定列管之第一級毒品，應依毒品
    危害防制條例第18條第1項前段規定，不問屬於犯罪行為人
    與否，在被告所犯犯罪事實一、㈠施用第一級毒品罪項下，
    宣告沒收銷燬之。
  ㈡扣案之未使用注射針筒1支為被告所有，且係被告預備施用海
    洛因所用，即係供犯施用第一級毒品罪預備之物之情，業據
    被告於本院審理時陳明在卷，應認係犯罪預備之物，本院酌
    以如宣告沒收，並查無刑法第38條之2第2項過苛調節條款之
    適用，爰依刑法第38條第2項前段規定，在被告所犯犯罪事
    實一、㈠施用第一級毒品罪項下，宣告沒收之。
  ㈢至扣案之注射用水1個，卷內並無證據足證為係供犯罪所用、
    犯罪預備之物或犯罪所生之物或因本案犯罪所得之物，即均
    無證據足證與本案之犯罪事實相關，故不得在本案宣告沒收
    。
據上論斷，應依刑事訴訟法第273條之1第1項、第299條第1項前
段，毒品危害防制條例第10條、第18條第1項前段，刑法第11條
、第47條第1項、第41條第1項前段、第38條第2項前段，判決如
主文。
本案經檢察官黃怡華提起公訴，檢察官張凱傑到庭執行職務。
中　　華　　民　　國　　111 　年　　9 　　月　　7 　　日
                  刑事第四庭    法  官  黃佳琪
以上正本證明與原本無異。
如不服本判決，應於送達判決後20日內向本院提出上訴書狀，並
應敘述具體理由；其未敘述上訴理由者，應於上訴期間屆滿後20
日內向本院補提理由書（均須按他造當事人之人數附繕本）「切
勿逕送上級法院」。
                                書記官  顏偉林
中　　華　　民　　國　　111 　年　　9 　　月　　7 　　日

附錄論罪科刑法條：
毒品危害防制條例第10條
施用第一級毒品者，處6月以上5年以下有期徒刑。
施用第二級毒品者，處3年以下有期徒刑。